【裁判字號】    94,易,728
【裁判日期】    950515
【裁判案由】    偽造文書
【裁判全文】
臺灣士林地方法院刑事判決               94年度易字第728號
公  訴  人  臺灣士林地方法院檢察署檢察官
被      告  丁○○
上列被告因偽造文書等案件，經檢察官提起公訴（93年度偵字第
10424號），本院判決如下：
    主  文
本件免訴。
    理  由
一、公訴意旨略以：被告丁○○於民國91年10月間，明知姓名年
    籍不詳之人所交付之丙○○、戊○○及庚○○身分證3 張、
    由沈正（另案由臺灣臺北地方法院審理中）所交付之己○○
    、癸○○身分證2 張，以及由陳建忠及沈熒雪（另案起訴）
    所交付之乙○○、辛○○及甲○○身分證3 張，係搶奪或撿
    拾他人遺失物所得，均為來路不明之贓物，竟仍予收受之，
    並與沈熒雪、陳建忠及壬○○（現由臺灣桃園地方法院審理
    中）共同基於變造身分證特種文書之概括犯意聯絡，自91年
    10月間起至92年l 月28日止，連續在臺北縣汐止市○○路50
    6 巷2 號2 樓自己住處，由沈熒雪、陳建忠及壬○○3 人各
    交付照片2 張予被告，再由被告將壬○○相片換貼在上開丙○○及戊○○之身分證上，將沈熒雪相片換貼在甲○○及乙○○之身分證上，以及將陳建忠相片換貼在辛○○之身分證
    上而變造之，變造完成後，旋與陳建忠共同基於行使變造特
    種文書、行使偽造私文書及詐欺取財之犯意聯絡，於92年l
    月6 日共同前往臺北市內湖區某通訊行，由陳建忠冒用辛○○名義，接續在台灣大哥大電信股份有限公司之行動電話申
    請書及同意書簽名欄中偽簽「辛○○」之署押3 枚，另在和
    信電信股份有限公司之行動電話申請書簽名欄中偽簽「辛○○」之署押3 枚，而偽造前揭電話申請書及同意書，並持以
    向上述電信公司之代理通訊行店員行使，使該店員陷於錯誤
    而分別交付0000000000及0000000000之行動電話門號晶片卡
    予陳建忠及被告2 人，足以生損害於辛○○、台灣大哥大電
    信股份有限公司及和信電信股份有限公司之權益。嗣為警於
    92年l 月30日，在臺北市○○區○○路4 段180 號德安百貨
    前臨檢查獲被告持有變造庚○○、甲○○、乙○○及辛○○
    4 人之身分證，因認被告涉有刑法第216 條、第212 條之行
    使變造特種文書、第339 條第1 項之詐欺取財及第349 條第
    1 項之收受贓物罪嫌等語。
二、經核上開起訴書所載犯罪事實，已敘明被告與陳建忠共同冒
    用辛○○名義，偽簽辛○○署押而填寫不實之行動電話申請
    書、同意書後，復持以行使而詐得行動電話晶片卡之事實，
    堪認被告應尚涉犯刑法第216 條、第210 條之行使偽造私文
    書罪嫌，起訴書論罪法條漏敘及此，尚有未洽，應予更正，
    合先敘明。
三、按案件曾經判決確定者，應諭知免訴之判決，且得不經言詞
    辯論為之，刑事訴訟法第302 條第1 款、第307 條分別定有
    明文。又訴訟上所謂一事不再理之原則，關於實質上一罪或
    裁判上一罪，亦均有其適用（最高法院60年臺非字第77號判
    例參照）。
四、查被告前於91年間，因與案外人沈正共同基於行使偽造私文
    書及詐欺取財之犯意聯絡，由沈正提供曹宛青之國民身分證
    1 張，而推由被告於91年8 月16日晚間，持上開身分證前往
    位在臺北市○○路○ 段464 號臺灣電店股份有限公司松山、
    饒河特約服務中心，向該服務中心員工郭亦紘佯稱自己得到
    曹宛青授權代為申辦行動電話門號，而在臺灣大哥大公司之
    行動電話服務申請書上申請人簽章欄內偽簽「曹宛青」之署
    押4 枚及接續在同意書上偽造「曹宛青」署押1 枚，而偽造
    前揭行動電話申請書及同意書，並持向郭亦紘行使，使郭亦
    紘陷於錯誤而交付0000000000之行動電話門號晶片卡予被告
    等犯行（下稱前案），業經臺灣臺北地方法院檢察署檢察官
    於92年8 月25日偵查終結起訴（偵查案號：92年度偵字第14
    792 號），嗣經臺灣臺北地方法院於93年3 月29日，以93年
    度訴緝字第47號判決判處被告有期徒刑6 月，被告不服上訴
    臺灣高等法院後，復撤回上訴，該案於同年11月24日判決確
    定等情，有起訴書、判決書、臺灣高等法院被告前案紀錄表
    在卷可稽。而本案被告被訴於92年1 月6 日冒用辛○○名義
    申辦行動電話之犯行，核與前案之犯罪時間相近，且犯罪手
    法均係持他人身分證前往通訊行，向不知情店員佯稱自己為
    身分證所有人本人欲申辦行動電話，再偽簽他人署押於行動
    電話申請書及同意書上而完成偽造私文書後，將之持交不知
    情之店員行使，藉此詐得行動電話晶片卡使用，所犯罪名同
    係行使偽造私文書及詐欺取財等罪（二者應依牽連犯論以行
    使偽造私文書罪），堪認被告係基於同一概括犯意，反覆而
    為前案及本案犯行，2 案間具有連續犯之裁判上一罪關係，
    為同一案件，至本案被告被訴收受贓物、行使變造特種文書
    犯行部分，係達成最終詐得晶片卡目的之方法行為，核與被
    告上開所犯行使偽造私文書、詐欺取財犯行間，有方法目的
    之牽連關係，為裁判上之一罪，進而與前案屬同一案件，而
    被告前案犯行既經判決確定在案，如前所述，依照前開說明
    ，本件爰不經言詞辯論，逕為諭知免訴之判決。
據上論斷，應依刑事訴訟法第302 條第1 款、第307 條，判決如
主文。
中    華    民    國    95    年    5     月    15    日
                  刑事第七庭審判長法  官  趙文卿
                                  法  官  楊得君
                                  法  官  吳祚丞
以上正本證明與原本無異。
如不服本判決，應於判決送達後10日內，向本院提出上訴狀。
                                  書記官  林立原
中    華    民    國    95    年    5     月    16    日


司法院資訊處製作；財團法人民間司法改革基金會備份。
